【裁判字號】    99,易,105
【裁判日期】    990629
【裁判案由】    竊盜
【裁判全文】
臺灣臺南地方法院刑事判決               99年度易字第105號
公  訴  人  臺灣臺南地方法院檢察署檢察官
被      告  丁○○
上列被告因竊盜案件，經檢察官提起公訴（98年度偵字第1214號
），本院判決如下：
    主  文
丁○○竊盜，累犯，處有期徒刑陸月，如易科罰金，以新臺幣壹
仟元折算壹日。
    事  實
一、丁○○前於民國95年間，先後因妨害兵役及施用毒品案件，
    經本院以95年度簡字第416號及95年度易字第798號判決分別
    判處有期徒刑3月、4月確定，接續執行後，於96年4月22日
    縮刑期滿執行完畢。詎丁○○猶不思悛悔，因其先前至臺南
    縣永康市○○街35巷8號拜訪友人時，得知戊○○（原名黃
    惠娟）常將所有之車號0479-TL號自用小客車停放於上址前
    ，並將上開車輛之鑰匙置於上址客廳內之桌下，竟意圖為自
    己不法之所有，而基於竊取他人財物之單一犯意，接續於前
    揭有期徒刑執行完畢5年內之97年9月21日晚間11時前之該日
    某時，先藉故至上址友人住處內徒手竊取戊○○所有之車輛
    鑰匙1支後，再以之竊取停放於上址前之上開車輛得手，旋
    即駕駛該車逃逸。嗣戊○○於同日晚間11時許返回上址，發
    現上開車輛失竊且遍尋不著，乃於同年月26日上午11時50分
    許報警處理；其間適因丁○○駕駛上開車輛數日後，發現該
    車有引擎過熱、水箱破損等問題，而先於同年月23日下午3
    時58分許與不知情之友人丙○○、己○○將上開車輛送至位
    於臺南市○區○○○路173號之「凱新汽車保修廠」維修，
    後經戊○○輾轉與己○○取得聯繫，得知上開車輛在上述「
    凱新汽車保修廠」內，始於同年月27日下午5時30分許，由
    員警偕同至上開「凱新汽車保修廠」取回上開車輛，並查悉
    上情。
二、案經戊○○訴由臺南縣警察局永康分局報告臺灣臺南地方法
    院檢察署檢察官偵查起訴。
    理  由
一、關於證據能力之認定：
  (一)本件以下所引用具傳聞證據性質之供述證據，除證人戊○○
    於偵查中具結後向檢察官所為之陳述，業經具結且無顯不可
    信之情形存在，依刑事訴訟法第159條之1第2項規定，具備
    證據能力外；其餘之供述證據，因檢察官、被告丁○○於本
    案言詞辯論終結前，均未爭執其證據能力，本院審酌前開證
    據之作成或取得之狀況，並無非法或不當取證之情事，且亦
    無顯不可信之情況，復經本院於審判期日就上開證據依法進
    行調查、辯論，依刑事訴訟法第159條之5規定，均具有證據
    能力。
  (二)又卷附臺南縣警察局車輛協尋電腦輸入單、車籍查詢資料等
    書證，均非屬供述證據；卷附現場照片等物證，則係以機械
    之方式所留存之現場影像，亦非屬供述證據，均無傳聞法則
    之適用，復均無違反法定程序取得之情形，依刑事訴訟法第
    158條之4規定之反面解釋，均應有證據能力，合先敘明。
二、訊據被告固坦承其曾自臺南縣永康市○○街35巷8號前駕駛
    告訴人即被害人戊○○所有之車號0479-TL號自用小客車離
    開，並於97年9月23日下午與友人丙○○、己○○一同將之
    駛至上開「凱新汽車保修廠」維修等事實，惟矢口否認有何
    竊盜犯行，辯稱：上開車輛係告訴人要求伊開去修理的，車
    輛鑰匙也是告訴人交付給伊的，原本告訴人是與伊及伊友人
    丙○○約定上開車輛之維修費用由丙○○支付，因為告訴人
    答應車輛修好後要借給丙○○使用云云。經查：
  (一)被告於97年9月21日晚間11時前之該日某時，以告訴人所有
    之車輛鑰匙將告訴人所有之上開車輛自臺南縣永康市○○街
    35巷8號之友人住處前駛離，隨即自行使用該車輛之事實，
    業據被告自承確有自上址前駕駛上開車輛離去之事實不諱，
    並經告訴人於警詢、偵查以迄本院審理中均指述歷歷（警卷
    第1至3頁，偵查卷第24至25頁，本院卷第231頁正反面）。
    而被告於本院審理中，固因證人即上開「凱新汽車保修廠」
    之廠長乙○○到庭證述上開車輛入廠維修之時間係97年9月
    23日下午3時58分許等語（本院卷第150頁），乃改稱其係於
    97年9月23日自上址前駕駛上開車輛離開，惟被告於偵查及
    本院準備程序中，均已自承其係於97年9月21日即自上址前
    將上開車輛駛離，其前後所述不一，究以何者可採，已非無
    疑；參以告訴人於97年9月26日至警局就上開車輛失竊之事
    報案時，即明確指稱伊係於97年9月21日發現上開車輛失竊
    ，其時距離上開車輛失竊之時點不過5日，應認告訴人尚無
    誤記失竊日期之可能，且上開車輛於何時失竊，對告訴人而
    言復無利或不利之情形，亦堪認告訴人並無虛捏車輛失竊時
    間之必要，上開證述內容應堪採信。此外，復有臺南縣警察
    局車輛協尋電腦輸入單、車籍查詢資料及刑案現場測繪圖各
    1張、現場照片5張等在卷可資參佐（警卷第9至10頁、第14
    至17頁），則被告係於97年9月21日晚間11時前之該日某時
    ，將上開車輛駛離上址乙情，自堪認定。
  (二)又告訴人並未同意被告或被告友人丙○○於97年9月21日借
    用上開車輛，或將之駛至上開「凱新汽車保修廠」維修等事
    實，亦經告訴人於偵查中即結證稱伊並未要求被告幫忙修車
    等語明確（偵查卷第25頁）；於本院審理中則進而結證稱：
    被告雖曾於上開車輛失竊前之2、3天，駕駛上開車輛載伊自
    臺南縣永康市榮民醫院至上址臺南縣永康市○○街35巷8號
    友人住處，亦曾於本案發生前數次向伊商借上開車輛，但每
    次伊出借上開車輛予被告時，伊均與被告同車，本案發生前
    被告復曾開口再向伊借車，並曾向伊表示可由友人丙○○出
    錢修車，車子修好後借予該名友人使用，然伊均未同意，被
    告即未再為其他表示，又伊雖知道上開車輛有水箱破損等情
    形，但伊已聯絡1位友人幫忙維修，伊從未要求被告將上開
    車輛送修等語綦詳（偵查卷第24至25頁，本院卷第231頁正
    面至第233頁反面、第238頁正反面）。衡以告訴人除自述伊
    與被告間並無仇怨外，告訴人於偵查及本院審理中為上開證
    述時，均已順利尋回上開車輛供自己使用而別無其他損失，
    應認告訴人尚無挾怨報復被告，而於具結後胡亂誣指被告偷
    竊車輛之必要；且告訴人既亦證稱伊曾數次同意被告借用上
    開車輛，及上開車輛確有待維修之問題等情事，更足徵告訴
    人並無為圖陷被告於罪，而一味否定被告辯解之情形，蓋告
    訴人既已曾數次同意被告借用上開車輛，若告訴人於本件案
    發前亦確曾同意被告使用上開車輛，即與前述被告借用車輛
    之情形無異，縱伊一時需用上開車輛而急於取回，亦因告訴
    人早於97年9月27日即已尋回上開車輛自行利用而不致有何
    損害，衡情當亦不致因此於偵查及本院審理中均結證否認該
    次曾將車輛借予被告使用之事實，應認告訴人上開證述確係
    本於伊親身經歷之事實無訛。而被告雖辯稱告訴人曾同意伊
    借用上開車輛，且親手將車輛鑰匙交付給伊使用，復曾約定
    由伊將上開車輛送修後，由友人丙○○支付維修費用，告訴
    人則將上開車輛借予丙○○使用，故伊並非竊取告訴人之上
    開車輛云云，然被告上開辯解，除經告訴人於本院審理中證
    述伊並未與被告或其友人丙○○間有上開約定等語甚詳外，
    證人即被告友人己○○於本院審理中亦證稱：伊曾聽聞告訴
    人表示上開車輛須送修，但告訴人並未表示要將上開車輛交
    由何人修理，亦不曾表示上開車輛修好後要借予何人使用，
    又伊曾在上址看到被告向告訴人借車，告訴人當場即將車輛
    鑰匙交付予被告使用，但伊陪同被告一起將上開車輛送修當
    日，被告係直接邀約伊一同去修車廠，伊並未看到其他人等
    語明確（本院卷第233頁反面至第235頁正面），均已無從佐
    證被告上開辯解為真；而證人丙○○於本院審理中則證稱：
    伊與被告一同將上開車輛送修之日，係因伊剛好要用車，伊
    打電話問被告有沒有車，被告就開告訴人之上開車輛來借伊
    使用，伊開到半路車子壞掉，伊就提議將上開車輛送修，在
    此之前2、3個禮拜，伊曾向告訴人提議由伊支付修車費用，
    告訴人上開車輛須借伊使用乙事（後改稱伊忘記是何時為此
    提議），但告訴人只說再看看，伊不知道被告將上開車輛借
    給伊使用前實際上有無得到告訴人之同意，伊將車輛送修時
    ，也並未詢問告訴人同意與否等語甚明（本院卷第236頁正
    面至第238頁正面），其中證人丙○○上開證述內容已與被
    告所辯不盡相合，且無論係告訴人同意被告借用車輛乙事，
    或告訴人同意由證人丙○○將上開車輛送修之事，均係被告
    單方面向證人丙○○傳達其已獲告訴人同意之情，證人丙○○並未親自見聞告訴人有何同意之表示，均無從據此認定被
    告所辯屬實，反更可見被告、證人丙○○與告訴人間，並非
    如被告所辯有由證人丙○○代告訴人支付修車費用，告訴人
    則將上開車輛借予證人丙○○使用之約定。而告訴人既未同
    意被告借用上開車輛，被告猶於上開時、地即告訴人不知且
    不願出借上開車輛之情況下，逕行取用告訴人車輛鑰匙並將
    上開車輛駛離留供己用，客觀上其所為顯已該當於竊盜罪之
    構成要件至明。
  (三)再被告於其逕行取走鑰匙將上開車輛駛離上址後，並未於告
    訴人尋覓上開車輛之時立即歸還，而係告訴人自行報警處理
    ，並聯繫證人己○○一同尋訪，始在上開「凱新汽車保修廠
    」尋獲上開失竊車輛，其間告訴人曾撥打電話予被告詢問上
    開車輛之事，被告亦未告知該車輛何在等情，亦據告訴人於
    警詢、偵查、本院審理中及證人己○○於本院審理中均證述
    無訛（警卷第2頁，偵查卷第25頁，本院卷第231頁反面、第
    233頁反面、第234頁反面），且有本院99年4月23日電話紀
    錄表1張、臺南市警察局第五分局99年4月29日南市警五刑字
    第09945270270號函暨員警職務報告、失車紀錄表1份在卷可
    佐（本院卷第85頁、第100至103頁），復經被告於本院審理
    中自承其曾接獲告訴人詢問上開車輛所在之電話，其於電話
    中並未告知告訴人上開車輛之所在地點乙情不諱。衡諸被告
    既明知告訴人於本案案發前並未同意其借用上開車輛，有如
    前述，則如被告無竊取該等車輛據為己有之故意，其在接聽
    告訴人上述電話，知悉告訴人不欲其繼續使用上開車輛，且
    亟欲即時尋回上開車輛之際，理應立即取回該車返還予告訴
    人，或告知告訴人上開車輛何在，以利告訴人自行處理該車
    之後續維修事宜，而非虛詞敷衍，使告訴人無法得知上開車
    輛之實際所在而仍須自行四處尋訪，始符常情，由此亦可徵
    被告於上開時、地取走上開鑰匙並將上開車輛駛離時，主觀
    上即不欲將之歸還予告訴人，而有竊取他人之物之不法所有
    意圖無疑。至告訴人與被告間雖非素不相識，告訴人復曾數
    次同意被告借用上開車輛，然此並非當然表示告訴人已同意
    被告可任意使用伊所有之上開車輛，亦不當然意謂告訴人於
    本件案發之時亦已同意被告借用車輛，反益徵被告於每次借
    用上開車輛前，均須取得告訴人之同意，始得為之；是被告
    上開逕行取出告訴人車輛鑰匙並將上開車輛駛離原處自行利
    用之行為，主觀上應係基於竊盜之不法犯意乙節，亦至為灼
    然。
  (四)另上開車輛係於97年9月21日即已為被告所竊得，同年月23
    日始由被告與證人丙○○一同送至上開「凱新汽車保修廠」
    維修等節，業如前述，足證被告於其與證人丙○○將上開車
    輛送至上開「凱新汽車保修廠」維修前，已曾自行駕駛上開
    車輛約1、2日之久，與其自承其先前向告訴人借用車輛均係
    當日返還之情節亦屬不同，足見其顯有將之視為自己所有物
    之不法意圖甚明。又上開車輛於送修時，確有水箱溫度持續
    上昇、引擎過熱及保險桿破損之情形，則據證人乙○○於本
    院審理中證述明確（本院卷第150頁），是上開車輛既已有
    前述非經維修不利於繼續使用之情形，被告縱曾將上開車輛
    送至上開「凱新汽車保修廠」維修，亦僅能表示其非無繼續
    使用上開車輛之意，並不足以據此逕認被告就上開車輛並無
    不法所有之意圖，自不待言；況被告與證人丙○○將上開車
    輛送往上開「凱新汽車保修廠」維修後，僅留下「全先生」
    之車主名義，及證人丙○○持用之門號0000000000號行動電
    話號碼供上開維修廠員工聯繫，然證人乙○○於上開車輛維
    修完竣後撥打上開電話均無人接聽，證人丙○○則已另行持
    用其他行動電話而均未接聽上開電話，亦不知該車後續如何
    處理等情，均據證人乙○○、丙○○於本院審理中證述明確
    （本院卷第149頁反面、第236頁反面），實與一般車主或使
    用人將車輛送修之情形有異，亦無從認定被告與證人丙○○
    是否確有支付該等維修費用之意，反足認被告對上開車輛維
    修後之後續處理均態度輕忽而不甚在意，及對上開車輛之保
    管、使用並無愛惜、謹慎之情，與通常情形下向他人借用車
    輛之情形顯然有別，更可見上開車輛係被告所竊得，而非其
    向告訴人所借用無疑。
  (五)末查被告有關本件係證人丙○○欲支付上開車輛之維修費用
    ，以向告訴人借用該車，始將上開車輛送往上開「凱新汽車
    保修廠」維修之辯解，與證人丙○○證稱伊曾向告訴人為前
    述提議等語（本院卷第237頁反面）固非不能相互參照映證
    ；惟本件並無證據足證上述提議已獲告訴人同意，均僅係被
    告單方自行向證人丙○○傳達告訴人同意之意，亦如前述，
    是除上情與被告所辯亦有未合外，被告既明知上開車輛非其
    所有，猶僅因證人丙○○表示須借用車輛，即於竊得上開車
    輛後欲任意將之出借予證人丙○○使用，更足見被告主觀上
    有擅自以為其可任意使用告訴人上開車輛，漠視他人財物所
    有權之情形。至被告雖曾向證人丙○○表示上開車輛係告訴
    人所同意借用，惟證人丙○○亦知悉被告名下並無車輛所有
    權乙情，業據證人丙○○證述甚詳（本院卷第237頁反面）
    ，是被告為免遭他人懷疑該車輛之來源有異，亦不無虛稱其
    向告訴人借用之可能；而被告獲告訴人同意借用上開車輛乙
    事，實如前述並無證據可資佐證，自無從據為對被告有利之
    認定，應甚顯然。
  (六)綜上所述，被告上開所辯均無非臨訟飾卸之詞，實無足採；
    是本件事證已臻明確，被告上開犯行洵堪認定，應予依法論
    科。
三、核被告所為，係犯刑法第320條第1項之普通竊盜罪。被告於
    密切接近之時、地所為竊取告訴人之車輛鑰匙及上開車輛之
    行為，顯係基於竊盜之單一犯意接續所為，侵害同一被害人
    之財產法益，應包括於一行為予以評價，為接續犯。又被告
    前曾受如事實欄所述之有期徒刑執行完畢，有臺灣高等法院
    被告前案紀錄表在卷可按，其於受有期徒刑執行完畢後，5
    年內故意再犯本件有期徒刑以上之罪，為累犯，應依刑法第
    47條第1項規定加重其刑。茲審酌被告正值青壯，竟仍不思
    循正途取得代步工具，反利用其與告訴人結識之機會，擅自
    竊取告訴人之車輛使用，所為殊屬不該，且足見其缺乏對他
    人財物所有權之尊重觀念，守法意識薄弱，惡性非輕，對民
    眾財產安全及社會治安均非無危害，犯後復矢口否認犯行，
    難認有何悔意，兼衡被告所採取之犯罪手段尚屬平和，所竊
    車輛已尋獲而由告訴人領回，未擴大告訴人所受之損害，及
    被告竊得之財物價值，暨被告之學歷、職業、家庭狀況等一
    切情狀，認檢察官就本件具體求處有期徒刑8月，尚嫌過重
    ，爰量處如主文所示之刑，並諭知易科罰金之折算標準，以
    示懲儆。
據上論斷，應依刑事訴訟法第299條第1項前段，刑法第320條第1
項、第47條第1項、第41條第1項前段，刑法施行法第1條之1第1
項、第2項前段，判決如主文。
本案經檢察官甲○○到庭執行職務
中    華    民    國    99    年     6    月    29    日
                  刑事第九庭  審判長  法  官   蔡奇秀
                                      法  官   林欣玲
                                      法  官   蔡盈貞
以上正本證明與原本無異。
如不服本判決應於收受本判決後10日內向本院提出上訴書狀，並
應敘述具體理由。其未敘述上訴理由者，應於上訴期間屆滿後20
日內向本院補提理由書狀（均須按他造當事人之人數附繕本）「
切勿逕送上級法院」。
                                      書記官   陳玉芬
中    華    民    國    99    年     6    月    29    日
附錄論罪科刑法條：
中華民國刑法第320條第1項
（普通竊盜罪）
意圖為自己或第三人不法之所有，而竊取他人之動產者，為竊盜
罪，處5年以下有期徒刑、拘役或5百元以下罰金。

司法院資訊處製作；財團法人民間司法改革基金會備份。
